臺灣桃園地方法院刑事判決
111年度簡上字第491號
上  訴  人  
即  被  告  廖呈瑞



上列上訴人即被告因妨害公務案件，不服本院於中華民國111年6
月17日所為之111年度桃簡字第1337號第一審刑事簡易判決（聲
請簡易判決處刑案號：111年度偵字第18400號），提起上訴，本
院管轄之第二審合議庭判決如下：
    主  文
上訴駁回。
    事  實
一、廖呈瑞於民國111年3月20日上午11時49分許，在桃園市○○區
    ○○路000號前發生交通事故，經桃園市政府警察局桃園分局
    景福派出所警員謝昇峰據報前往處理，因廖呈瑞精神狀況不
    穩定，謝昇峰遂施以生理平衡檢測，並通知廖呈瑞之父親到
    場協助，惟實施過程中，廖呈瑞竟心生不滿，基於對於依法
    執行職務之公務員當場侮辱之犯意，於同日下午1時8分許，
    在上開地點，接續對執行公務之謝昇峰出言辱罵：「你娘老
    雞掰」、「幹你娘」等語，而以此方式侮辱謝昇峰。
二、案經桃園市政府警察局桃園分局報告臺灣桃園地方檢察署檢
    察官偵查後聲請以簡易判決處刑。
    理  由
壹、程序事項
一、被告以外之人於審判外之言詞或書面陳述，除法律有規定者
    外，不得作為證據，刑事訴訟法第159條第1項固定有明文。
    又按當事人、代理人或辯護人於法院調查證據時，知有第15
    9條第1項不得為證據之情形，而未於言詞辯論終結前聲明異
    議者，視為有前項之同意，同法第159條之5第2項亦有明文
    。本案判決所引用具傳聞性質之各項證據資料，業據被告於
    本院審理期日時，就檢察官所提證據之證據能力表示沒有意
    見(見本院卷第56頁)，且經本院於審判期日依法踐行調查證
    據程序，檢察官、被告於言詞辯論終結前，亦均未聲明異議
    ，本院審酌結果，認上開證據資料製作時之情況，尚無違法
    不當及證明力明顯過低之瑕疵，亦認為以之作為證據，應屬
    適當，依上開規定，應認有證據能力。
二、本判決所引用其餘所依憑判斷之非供述證據，亦無證據證明
    係違反法定程序所取得，或其他不得作為證據之情形，依刑
    事訴訟法第158條之4規定之反面解釋，亦均有證據能力。
貳、實體事項
一、認定犯罪事實所憑之證據及認定之理由：
　　訊據被告固不否認有向員警說「你娘老雞掰」、「幹你娘」
    等語之事實，惟矢口否認有何侮辱公務員之犯行，辯稱：當
    天酒測通過，員警又請我畫圓、金雞獨立才發生誤會，我在
    做測試的時候精神恍惚，我吃太多FM2，意識不清，是亂講
    的，警察叫我爸站著我看了心情不好，不是不滿警察云云。
    經查：
  ㈠觀諸卷內對話譯文顯示「員警：你做生理平衡表應該會過吧
    ？被告：生理什麼？員警：生理平衡表阿，畫圈、走直線、
    單腳站立。被告：都可以。員警：你看你爸爸都可以單腳站
    ，你有辦法嗎？被告：你爸爸有跛腳嗎？蛤？員警：我說你
    爸爸都可以站穩了，你有辦法單腳站立嗎？被告：你娘老雞
    掰，我咧幹你娘」，此有對話譯文在卷可查（見偵字卷第39
    頁），而觀諸上開譯文可知，被告於本件案發當時，與警員
    謝昇峰係以一問一答之對話，其所稱「你娘老雞掰」、「幹
    你娘」等詞，依整體客觀環境觀察，其所述顯非單純宣洩之
    詞。
  ㈡至被告稱其精神恍惚，吃太多FM2云云，然依卷內測試觀察紀
    錄表可知，被告仍可於同心圓之環狀帶內劃出另一個圓(見
    偵字卷第41頁反面)，參酌上開譯文顯示被告仍可與警員謝
    昇峰一問一答之客觀事實，難認有何被告所述其精神恍惚之
    事實，此外並有監視器畫面照片7張、員警職務報告等件在
    卷可查(見偵字卷第43頁至第45頁反面、第37頁)。
  ㈢綜上，被告所辯不足為採，本案事證明確，應依法論科。
二、論罪科刑及駁回上訴之理由：
　㈠論罪科刑部分：
　　1.核被告所為，係犯刑法第140條前段之侮辱公務員罪。另
      聲請簡易判決處刑意旨雖漏載被告以「幹你娘機掰」等語
      侮辱員警之部分，然依刑事訴訟法第267條規定，其效力
      及於全部，受訴法院基於審判不可分原則，對於未經起訴
      之其餘事實，應一併審判，此為犯罪事實之一部擴張，此
      與聲請簡易判決處刑意旨所載被告對員警辱罵「你娘老雞
      掰」等語之犯行間，具有接續犯之實質上一罪關係，而為
      聲請簡易判決處刑效力所及，本院自得併予審究。
　　2.至檢察官雖於聲請簡易判決處刑書記載被告構成累犯，認
      應依累犯規定加重其刑等語。惟參最高法院110年度台上
      大字第5660號刑事大法庭裁定及司法院釋字第775 號解釋
      之意旨，檢察官尚未就本件構成累犯以及若構成累犯，有
      何應加重其刑之事項指出具體證明方法，且上開前案判決
      與本案被告所犯罪名之罪質亦不相同，故本院就本件無討
      論是否構成累犯及是否應加重其刑之必要
　㈡上訴駁回之理由：
　　1.按法官於有罪判決如何量處罪刑，為實體法賦予審理法官
      裁量之刑罰權事項，法官行使此項裁量權，自得依據個案
      情節，參酌刑法第57條所定各款犯罪情狀之規定，於法定
      刑度內量處被告罪刑；除有逾越該罪法定刑或法定要件，
      或未能符合法規範體系及目的，或未遵守一般經驗及論理
      法則，或顯然逾越裁量，或濫用裁量等違法情事之外，自
      不得任意指摘其量刑違法(最高法院80年台非字第473號判
      例、75年台上字第7033號判例、72年台上字第6696號判例
      、72年台上字第3647號判例意旨可資參照)。職是，法官
      量刑如非有上揭明顯違法之情事，自不得擅加指摘其違法
      或不當。
　　2.被告雖提出和解書，並主張本件過程係因發生誤會，請求
      撤銷原判決云云。惟查，被告確實提出其與警員謝昇峰間
      之和解書，而本院與警員謝昇峰聯絡時，其表示「有簽和
      解書，願意原諒他」等語，此有和解書及本院公務電話紀
      錄在卷可查(見本院卷第17頁、第37頁)，然刑法第140條
      侮辱公務員罪，屬妨害國家公務之執行，為侵害國家法益
      ，並非侵害個人法益之犯罪(最高法院85年度台非字第238
      號判決意旨參照)，依上開實務見解可知，刑法第140條侮
      辱公務員罪之保護法益既為國家法益，則被告有無與員警
      達成和解，對於本案犯罪之量刑並無重大影響，而被告於
      本院審理時始終否認犯行，顯見其對所犯國家法益之犯罪
      並無悔意，漠視及不尊重國家公權力之行使。準此，原審
      以行為人責任為基礎，員警乃執行國家公權力，其依法執
      行職務時，不應任意對之施暴、挑釁等舉止，被告因遭員
      警謝昇峰攔檢盤查，並經員警要求施以生理平衡檢測，被
      告不僅未配合員警之攔查，反而接續向員警謝昇峰辱罵「
      你娘老雞掰」、「幹你娘」，妨害員警執行勤務之順遂，
      況被告前於民國104年間，即因侮辱公務員之案件，經法
      院判處有罪判決確定，有臺灣高等法院被告前案紀錄表1
      份，其公然挑戰執法人員之心態及行為，實不足採，並兼
      衡其犯罪之目的、侮辱公務員之手段暨被告於警詢時自陳
      高中肄業之智識程度、家庭經濟狀況小康、業商（見偵字
      卷第13頁）等一切情狀，量處被告犯侮辱公務員罪，處有
      期徒刑3月，如易科罰金，以新臺幣1千元折算1日，核原
      審所量處之刑與被告之犯罪情節非顯不相當，亦未逾越客
      觀上之適當性、相當性及必要性之比例原則，量刑尚屬妥
      適，無裁量濫用之情事。
三、綜上所述，原審認事用法有據，量刑尚屬妥適，被告上訴請
    求撤銷原判決，即無理由，應予駁回
據上論斷，應依刑事訴訟法第455 條之1 第1 項、第3 項、第36
8 條，判決如主文。
本案經檢察官楊挺宏聲請簡易判決處刑，檢察官施婷婷到庭執行
職務。
中　　華　　民　　國　　111 　年　　11　　月　　29　　日
                  刑事第七庭　審判長法　官　陳佳宏
　　　　　　　　　　　　　　 　 　　法　官　黃弘宇
　　　　　　　　　　　　　　　　　　法　官　方楷烽
以上正本證明與原本無異。
不得上訴。
                                    書記官　詹右辰
中　　華　　民　　國　　111 　年　　11　　月　　29　　日